【裁判字號】    98,抗,182
【裁判日期】    980520
【裁判案由】    聲請減刑
【裁判全文】
臺灣高等法院高雄分院刑事裁定           98年度抗字第182號
抗  告  人
即 受 刑人    甲○○
                      現於臺東泰源技能訓練所執行中
上列抗告人因聲請減刑案件，不服臺灣高雄地方法院中華民國98
年4 月13日裁定（98年度聲減字第84號），提起抗告，本院裁定
如下：
    主  文
抗告駁回。
    理  由
一、本件抗告意旨略以：原裁定以抗告人即受刑人甲○○所犯臺
    灣高雄地方法院96年度簡字第7735號幫助詐欺取財案件，正
    犯之詐欺取財行為時係在96年5 月5 日22時許，結果發生時
    係在96年5 月6 日，均係在96年4 月24日之後，則抗告人本
    件犯罪行為時係在96年4 月24日以後，所犯本件幫助詐欺罪
    當無減刑條例第2 條第1 項第3 款規定之適用，故而駁回抗
    告人聲請就本件96年度簡字第7735號幫助詐欺取財案件減刑
    及與不應減刑之竊盜案件，定應執行刑之聲請。惟抗告人本
    件幫助詐欺之時間是在96年2 、3 月間將金融帳戶交付他人
    ，此時即已成立幫助犯，應符合96年罪犯減刑條例規定，原
    裁定括張解釋，將正犯與幫助犯時間分割，另抗告人無法適
    用減刑條例，實有違誤之處。為此提起抗告，請撤銷原裁定
    ，准予減刑之聲請云云。
二、聲請意旨略以：受刑人所犯詐欺罪，業經臺灣高雄地方法院
    以96年度簡字第7735號判處有期徒刑3 月確定，符合中華民
    國96年罪犯減刑條例第2 條第1 項第3 款之規定，為此聲請
    減刑，並與原已併定執行刑，不應減刑之竊盜等罪，重新定
    應執行刑云云。
三、經查：
  (一)按犯罪在中華民國96年4 月24日以前，除本條例另有規定外
    ，依下列規定減刑：(3)有期徒刑、拘役或罰金，減其刑期或
    金額二分之一，中華民國九十六年罪犯減刑條例第2 條第 1
    項定有明文。再按「幫助他人犯罪者，為幫助犯。雖他人不
    知幫助之情者，亦同」、「幫助犯之處罰，得按正犯之刑減
    輕之」，為刑法第30條所明定。次按依最高法院60年台上字
    第2159號判例意旨：「刑法上之幫助犯，以正犯已經犯罪為
    構成要件，故幫助犯無獨立性，如無他人犯罪行為之存在，
    幫助犯即無由成立」，亦顯示幫助犯無獨立性。幫助犯既從
    屬於正犯而成立，決定其犯罪之時間，自應以正犯行為為準
    。且94年2 月2 日修正，95年7 月1 日施行之刑法第30條規
    定之修正理由亦說明：「幫助犯係採限制從屬形式，與修正
    後之教唆犯同，條文明示幫助犯之成立，以被幫助者著手犯
    罪之實行，且具備違法性為必要」。準此，自應以正犯即被
    幫助者之實行犯罪行為時間，為幫助犯之犯罪時間。
  (二)抗告人即受刑人所犯上開原審96年度簡字第7735號幫助詐欺
    取財案件，其正犯之詐欺取財行為時係在96年5 月5 日22時
    許，結果發生時係在96年5 月6 日，有原審上開96年度簡字
    第7735號簡易判決書、臺灣高雄地方法院檢察署96年度偵字
    第29117 號簡易判決處刑聲請書各1 份在卷可證（見原審卷
    第14-18 頁），是本件正犯詐欺取財之犯罪時間確係在96年
    4 月24日之後至明。準此，抗告人即受刑人本件犯罪時間既
    係在96年4 月24日以後，其所犯本件幫助詐欺罪自無減刑條
    例第2 條第1 項第3 款規定之適用。從而，其聲請就原審上
    開96年度簡字第7735號幫助詐欺取財案件為減刑，並與不應
    減刑之竊盜案件，另定應執行刑，顯無理由。
  (三)綜上所述，原審以受刑人所犯本件幫助詐欺罪之犯罪時間在
    96年4 月24日以後，不符96年罪犯減刑條例第2 條第1 項第
    3 款減刑之規定，因而駁回其聲請，並無違誤。抗告人即受
    刑人仍執陳詞提起抗告，指摘原裁定不當，並無理由，應予
    駁回。
四、據上論結，應依刑事訴訟法第412 條，裁定如主文。
中    華    民    國    98    年    5     月    20    日
                  刑事第八庭    審判長法  官  洪兆隆
                                      法  官  李政庭
                                      法  官  陳志銘
以上正本證明與原本無異。
不得再抗告。
中    華    民    國    98    年    5     月    20    日
                                      書記官  黃琳群


司法院資訊處製作；財團法人民間司法改革基金會備份。
